【裁判字號】    89,聲再,227
【裁判日期】    891130
【裁判案由】    聲請再審
【裁判全文】
臺灣高等法院高雄分院刑事裁定                    八十九年度聲再字第二二七號
    再審聲請人
    即受判決人    甲○○
右列聲請人因詐欺案件，對於本院八十九年度上易字第一四四六號中華民國八十九年
九月二十九日確定判決（台灣高雄地方法院八十九年度易字第一八一八號、台灣高雄
地方法院檢察署八十八年度偵字第二九三二二號），聲請再審，本院裁定如左：
    主  文
再審之聲請駁回。
    理  由
一、聲請意旨略稱：原確定判決認定被告夥同另一不詳姓名成年男子共同詐欺，與事
    實不符，茲發見確實之新證據，足證被告並無詐欺行為：
（一）被害人何一郎於警訊、偵查及原審訊問時所供不實，被告既未夥同他人前往，
      亦未攜帶一百多個金元寶或龍銀，被害人指稱被告夥同另一位較瘦之人各騎機
      車向伊表示用怪手挖到古玉印、金元寶，要賣伊四十萬元，且該名較瘦之人跟
      伊交談時，被告從該名較瘦之人手中拿的一包東西中拿出龍銀予伊看云云，其
      指訴各節，尚有瑕疵，且與事實不符，不足採信。
（二）證人呂信昌不知事情之始末，其預設立場，臆測係金光黨詐騙事件，即主動打
      電話報警，其所知及所見之情況，與事實不符，其出庭之陳述，不得作為認定
      不利被告之證據。
（三）警員林文元亦不知事情之原委，其受呂信昌先入為主之說詞，因而誤認被告為
      騙徒，不分青紅皂白，就開車撞被告之機車，當時被告不知伊係警察，以為黑
      道兄弟故意找麻煩，才棄車逃跑，林文元既不知本件事情之始末，僅以被告在
      現場與何一郎談話，即誤以為被告是金光黨而逕行逮捕，其到庭所陳述之證詞
      ，均有誤會，不足採信。
二、按有罪之判決確定後，為受判決人之利益聲請再審，必其聲請之理由合於刑事訴
    訟法第四百二十條第一項所定情形之一及第四百二十一條有足以影響於判決之重
    要證據漏未審酌者，始准許之。又按刑事訴訟法第四百二十條第六款所謂發現確
    實之新證據，係指該項證據，事實審法院於判決前未經發見，不及調查斟酌，至
    其後始行發見者而言；所謂確實之新證據，固非以絕對不須經過調查程序為條件
    ，但必須可認為確實足以動搖原確定判決而為受判決人有利之判決者為限，倘受
    判決人因對有利之主張為原確定判決所不採，事後任意提出證明，證明受判決人
    前次所為有利之主張，係屬實在，憑以聲請再審，此項證據既非判決後所發見，
    又非不須調查之確實新證據，顯然不足以使原確定判決發生動搖，即難據以開始
    再審（最高法院三十三年抗字第七０號、四十年台抗字第二號、四十一年台抗字
    第一號、四十九年度台抗字第七二號、五十年台抗字第一０四號判例意旨參照）
    。
三、經查：
（一）、本件原確定判決引用原審判決書所記載之事實、證據及理由，認聲請人即受
        判決人甲○○「與一不詳年籍之成年男子共同基於意圖為自己不法所有之犯
        意聯絡，分騎機車於八十八年十二月一日上午十時許，持在高雄市左營區春
        秋閣附近商家以低價所購得之仿造古代玉印、龍銀、金元寶等物，前往高雄
        縣岡山鎮○○路一三九號附近田邊，見何一郎在田邊工作且年老無知可欺，
        遂對何一郎佯稱渠等以挖土機工作時，挖到一百五十個各重一兩之金元寶以
        及明治八年、光緒元寶三十四年之龍銀銀幣、古代玉印等物，要全部便宜賣
        予何一郎，金元寶一百五十個只須新台幣（下同）四十萬元，龍銀及古代玉
        印則附贈予何一郎等事項，並由從該不詳年籍男子之一袋東西中，拿出前開
        仿造之銀幣、金元寶予何一郎觀看以示取信，何一郎見該出示之銀幣、金元
        寶上沾有橘色粉末，似為泥土沾黏之跡象，遂陷於錯誤，以為其等前開所言
        為真，乃與甲○○議價，嗣達成一百個金元寶之價金共為二十萬元，且加送
        五十個金元寶之合意，甲○○並指定稍後在同一地點附近即何一郎工作之田
        邊交貨付款。何一郎隨即至友人呂林月霞住處欲向呂林月霞借款現金二十萬
        元供支付上開款項，並告知呂林月霞及其子呂信昌前開情形，呂林月霞、呂
        信昌頓覺有異，遂即報警，何一郎騎機車重回前開約定交款之地點與甲○○
        及前開成年男子見面，而警員則隨後埋伏，嗣於同日上午十一時許，何一郎
        與甲○○於上揭約定交貨地點碰面，警員林文元遂駕車出面攔阻進行逮捕，
        甲○○雖棄車並跳過田邊水溝逃跑，仍為警員林文元追趕一百多公尺後逮住
        ，並在甲○○身上查獲上開出示予何一郎觀看供取信所用之仿造古代玉印一
        個及仿造之大日本明治八年壹圓銀幣、光緒元寶三十四年七錢二分銀幣各一
        枚」之事實，於判決理由內復已敘明上開事實，已據被害人何一郎、證人呂
        信昌、林文元供證甚明，而於被告甲○○身上查獲上開仿造古代玉印一個及
        仿造之大日本明治八年壹圓銀幣、光緒元寶三十四年七錢二分銀幣各一枚，
        經送鑑定結果，均屬仿造品，縱然本件被害人嗣後並未交付財物予被告，揆
        諸前開說明，仍應構成詐欺取財未遂罪，。從形式上觀察，原確定判決並無
        足以影響判決之再審原因之情形存在。
（二）、本件聲請人即受判決人甲○○聲請再審理由雖指：「被害人何一郎於警訊、
        偵查及原審訊問時所供不實．．．其指訴各節，尚有瑕疵，且與事實不符，
        不足採信」「證人呂信昌不知事情之始末，其預設立場，臆測係金光黨詐騙
        事件，即主動打電話報警，其所知及所見之情況，與事實不符，其出庭之陳
        述，不得作為認定不利被告之證據」「警員林文元亦不知事情之原委，其受
        呂信昌先入為主之說詞，因而誤認被告為騙徒．．．林文元既不知本件事情
        之始末，僅以被告在現場與何一郎談話，即誤以為被告是金光黨而逕行逮捕
        ，其到庭所陳述之證詞，均有誤會，不足採信」等語，均屬對於原確定判決
        所論斷之證據加以爭執，均非屬事實審法院於判決前未經發見、不及調查斟
        酌之證據，自非屬刑事訴訟法第四百二十條第六款所謂「發現確實之新證據
        」，依前揭說明，自亦不得以此為聲請再審之理由。
四、綜上所述，本件聲請人即受判決人甲○○所執以聲請再審之新證據即指摘被害人
    何一郎、證人呂信昌、警員林文元所供不實，均屬原確定判決所論斷採用之證據
    ，原確定判決於理由內業已敘明甚詳，尚非刑事訴訟法第四百二十條第六款所謂
    「發現確實之新證據」，揆諸上開規定，自非屬得為再審之理由。聲請人即受判
    決人所舉再審理由，核與上引法條規定既屬不符，應認為本件無再審理由，其聲
    請應予駁回。
五、據上論斷，應依刑事訴訟法第四百三十四條第一項，裁定如主文。
中      華      民      國    八十九    年      十一    月    三十      日
                              臺灣高等法院高雄分院刑事第三庭
                                  審判長法官  莊秋桃
                                        法官  魏式璧
                                        法官  陳中和
右正本證明與原本無異。
不得抗告。
                                      書記官  梁美姿
中    華    民    國     八十九     年      十二      月       四       日


司法院資訊處製作；財團法人民間司法改革基金會備份。
